【裁判字號】    88,訴,3742
【裁判日期】    890607
【裁判案由】    給付貨款
【裁判全文】
臺灣臺中地方法院民事判決  八十八年度訴字第三七四二號
    原      告  信泰鋼鐵股份有限公司
    法定代理人  丁○○
    訴訟代理人  丙○○律師
    送達代收人  丙○○
    被      告  慶誠營造有限公司
    法定代理人  乙○○
    訴訟代理人  陳修義律師
                甲○○
右當事人間請求給付貨款事件，本院判決如左：
    主    文
被告應給付原告新台幣貳佰捌拾參萬零貳佰玖拾元及自民國八十八年十二月十一日起至清償
日止，按週年利率百分之五計算之利息。
訴訟費用由被告負擔。
本判決於原告以新台幣玖拾伍萬元供擔保後，得假執行；但被告於假執行程序實施前，以新
台幣貳佰捌拾參萬零貳佰玖拾元為原告預供擔保，得免為假執行。
    事    實
甲、原告方面：
  一、聲明：除假執行擔保金額外，如主文所示。
  二、陳述：
  （一）被告於民國（下同）八十六年、八十七年間向原告購買鋼筋，共計新台幣（下同）
        三百五十二萬零四百三十一元，原告已依約將貨送至台中中興嶺，其中被告給付六
        十九萬零一百四十一元，尚餘二百八十三萬零二百九十元，由訴外人商景元簽發本
        票及支票，以代支付，惟提示不獲兌現，故依買賣關係提起本件訴訟。
  （二）被告雖否認契約之真正，但仍應負表見代理之責。因本件工程係由具有甲級營造商
        資格之被告去標得工程，再轉給商景元承作，每次被告向商景元獲取工程款百分之
        十之借牌報酬，並將廠商（含被告）所開具之統一發票申報稅捐。被告當然知訴外
        人商景元在外使用被告之名，而不為反對之意思表示，依民法第一百六十九條自應
        負責。
  （三）被告於八十八年他字第三六０五號商景元被訴偽造文書案中，曾向檢察官承認確有
        同意商景元去刻大小章，如此被告至少應負表見代理之責。
  三、證據：提出契約書二件、統一發票三張、本票一件、支票及退票理由單各一件、律師
      函一件、訂貨合約書二件、存証信函一件、支票背面一件及函一件等影本為証，並聲
      請訊問証人商景元。
乙、被告方面：
  一、聲明：駁回原告之訴及假執行之聲請。如受不利判決，願供擔保，請准宣告免為假執
      行。
  二、陳述：
  （一）否認原告合約書之真正，被告係於八十六年九月間將本件系爭之「中興嶺營區附屬
        設施建築工程」委由訴外人商景元承攬，商景元依工程需要而向材料商訂貨，該債
        權債務關係僅存於商某與材料商之間。原告提出之材料訂購書雖有被告之印章，但
        該印章非為被告所有，關於該訂購合約，被告不知情。另被告已依與商景元所簽訂
        之工程合約書內容給付工程款。
  （二）原告雖於八十八年九月十六日委請律師發信函向被告催討貨款，惟當時被告即回函
        原告，言明與原告間並無債權債務關係，是原告認被告已承認欠款之事實，顯屬誤
        會。按社會常情，若被告確向原告訂購貨品，又被告若以支票、本票給付貨款，當
        以被告公司之大、小章簽發支、本票。本件由訴外人簽發其個人名義之本票、支票
        以支付貨款以觀，應係商景元個人訂購貨品，與被告無關。
  （三）被告將本件系爭之中興嶺營區附屬設施建築工程委由訴外人商景元承攬時，雖與其
        約定專業工程部分，得分包辦理，卻於工程合約第十六條但書約定，如商某與分包
        或材料貨款發生債務關係時，與被告無關，足証被告委由商某承攬時，從未授權予
        商某，另商景元偽造被告印章部分，被告已向台灣台中地方法院檢察署檢察察官提
        起偽造文書刑事告訴，由台灣台中地方法院檢察署以八十八年他字第三六０五號受
        理在案。益証原告並無可成立表見代理之情。
  三、證據：提出工程合約書一件及匯款單三十一件等影本為証。
    理    由
一、本件原告起訴主張：被告八十六年、八十七年間將牌照借予訴外人商景元承攬工程，並
    向原告購買鋼筋，共計價為三百五十二萬零四百三十一元，原告已依約將貨送至台中中
    興嶺，除已給付六十九萬零一百四十一元，尚餘二百八十三萬零二百九十元未為給付等
    情，被告則以：被告所承攬之系爭之中興嶺營區附屬設施建築工程，已委由訴外人商景
    元承攬，本件買賣關係係存在原告與訴外人商景元間，與被告無關，契約書上被告之印
    章係訴外人商景元所偽造等語資為抗辯。
二、原告主張：訴外人商景元以原告之名義向原告購買鋼筋共計三百五十二萬零四百三十一
    元，已給付六十九萬零一百四十一元，尚餘二百八十三萬零二百九十元未付等事實，已
    據其提出材料訂購合約書、支票、退票理由單及本票等為証。自堪信原告上開主張為真
    實，惟被告以前揭情詞置辯，故本件所應審究者，乃被告應否負表見代理人之責？
    （一）按由自已行為表示以代理權授與他人，或知他人表示為其代理人而不為反對之表
          示者，對第三人應負授權人之責任。民法第一百六十九條定有明文。經查，本件
          証人商景元已到庭結証証稱：中興嶺工程由我向被告公司他借牌標到的，每次按
          工程收到價款百分之十計酬，慶誠營造（即被告）的乙○○為了借牌給我，刻給
          我的印章，授權範圍包括能向軍方領款、發小包。我還欠原告二百捌拾參萬二百
          九十元，是跟原告買鋼筋用的，後來信泰鋼鐵開的統一發票，我完全轉給慶誠公
          司，我跟原告簽合約書，慶誠應有壹份。作為報稅結帳的憑據，我和慶誠借牌已
          有七、八年，他每次（報酬為）總工程款得百分之十。除了這兩顆章，被告也交
          給我公司執照的影印本（見本院八十九年五月二十四日言詞辯論筆錄）。雖被告
          提出其與商景元間之合約書，辯稱：商景元係工程承攬人云云，惟為証人商景元
          所否認，且該合約書上當事人「商景元」之簽名，與商景元於本件作証時所立結
          文之簽名，就筆勢、字体、形狀部分，以肉眼觀之，即顯然不符，反與被告法定
          代理人寄交商景元之第一九七號存証信函上收件人「商景元」三字相符，是被告
          之辯解，顯不足採信，而証人商景元稱非其所立之合約書及上開証詞，應屬可採
          。被告請求將契約書送鑑定，即無必要。又被告既將公司大、小章及公司執照影
          本交予証人商景元，以供其承攬各項工程，並自工程款中抽取百分之十為報酬，
          揆諸民法第一百六十九條表見代理之規定，被告自應負授權人之責任。
    （二）至被告所稱系爭貨款已由商某簽發支票及本票支付，因支票及本票未兌現，原告
          始轉向被告請求一節，查支票、本票係流通及無因証券，系爭貨物，縱係曾以商
          某之支票、本票為付款方式，亦不能因此即謂系爭貨物為商某所購買，而與被告
          間無表見代理關係，遂使被告藉以免其授權人之責任。
    （三）另被告雖稱，其已向台灣台中地方法院檢察署提起商景元偽造文書之刑事告訴，
          並經台灣台中地方法院檢察署以八十八年度他字第六０五號受理在案，足認被告
          並無成立表見代理之情形。惟檢察署所受理者係他字案件，並非偵字案件，顯不
          足以認被告有偽造文書之嫌。況依被告之法定代理人所寄交商景元之第一九七號
          存証信函，亦僅指摘商景元之妻於支票背書之行為，並未提其背書所有之公司大
          、小印章係偽刻或印文係偽造。
    （四）再者，被告亦因所承攬之本件中興嶺營區工程，而為訴外人倉盛營造有限公司訴
          請給付工程款，經本院以八十八年度訴字第六七九號受理，由本股承辦審理終結
          ，兩造以由本件被告給付五十萬元達成和解。為本院職務上所已知之事實，而上
          開八十八年度訴字第六七九號給付工程款案，卷內所附之工程合約書上被告之印
          文，以肉眼觀之，均與本案卷中所附工程合約書上被告之印文相同，被告於該案
          中均未辯稱，係他人或証人商景元所偽造云云。故被告於本件訴訟中前開所辯，
          顯不足取。
三、末按，給付無確定期限者，債務人於債權人得請求給付時，經其催告而未為給付，自受
    催告時起，負遲延責任。又遲延之債務，以支付金錢為標的者，債權人得請求依法定利
    率計算之遲延利息。民法第二百二十九條第二項、第二百三十三條定有明文。而本件被
    告既應就訴外人商景元與原告所簽訂之買賣合約書負表見代理人之責，本件買賣合約，
    尚有二百八十三萬二百九十元尚未給付完畢，已據原告提出支票、本票、訂購合約書等
    為証，復經証人商景元証述明確。而被告就系爭買賣應負表見代理人之責，亦如前述，
    故原告依買賣關係訴請被告給付貨款二百八十三萬零二百九十元及自訴狀繕本送達翌日
    即八十八年十二月十一日起至清償日止，按法定利率詳算之遲延利息，即屬有據，應予
    准許。
四、本件兩造陳明願供擔保，請准宣告假執行及免予假執行，經核尚無不合，爰分別酌定相
    當之擔保金額宣告之。
五、據上論結，本件原告之訴為有理由，依民事訴訟法第七十八條、第三百九十條第二項、
    第三百九十二條判決如主文。
中      華      民      國    八十九    年      六      月      七      日
                                        臺灣臺中地方法院民事第一庭
~B法      官  吳惠郁
右為正本係照原本作成
如不服本判決，應於判決送達後二十日內，向本院提出上訴狀。
中      華      民      國    八十九    年      六      月      五      日
~B法院書記官


司法院資訊處製作；財團法人民間司法改革基金會備份。
